臺灣臺南地方法院刑事判決　　　　　　　　　　　　　九十一年度易字第六三九號
　　公　 訴　 人　臺灣台南地方法院檢察署檢察官
　　被　　　　告　乙○○
　　輔　 佐　 人　甲○○
　　即被告之嬸嬸
右列被告因竊盜案件，經檢察官提起公訴（九十一年度偵字第三四四四號）及同署檢
察官移送併辦（九十一年度偵字第四六九二號），本院判決如左：
    主  文
乙○○連續竊盜，累犯，處有期徒刑月，如易科罰金，以銀元佰元折算壹日。
    事  實
一、乙○○係精神耗弱之人，前有多次竊盜前科，最近一次於民國（下同）九十年間
    ，因竊盜案件，經台灣高等法院台南分院判處有期徒刑五月確定，甫於九十一年
    三月十五日執行完畢，仍不知悔改，復基於意圖為自己不法所有之概括犯意，(一)
    於九十一年三月二十六日九時許，在台南縣永康市○○○街與崑山街口前，因見
    丙○○所有之車號Ｆ６─０７２５號自小貨車駕駛座車窗未關，竟自車窗外徒手
    伸入車內，竊取丙○○放置於上開自小貨車駕駛座上之黑色手提袋內之身分證、
    駕照及新台幣（下同）五百元等物，但尚未移入自己實力支配之下，適為丙○○
    發覺報警當場查獲而未遂；(二)於九十一年四月二十九日十二時四十分許，在台南
    縣關廟鄉○○村○○路五十號旁，徒手竊取丁○○之妻所有之女用內褲一件，得
    手後欲離開現場之際，遭丁○○發覺，乃報警當場查獲，並自乙○○褲子口袋內
    起出上開女用內褲一件。
二、案經台南縣警察局永康分局報請台灣台南地方法院檢察署檢察官偵查起訴及移送
    併案審理。
    理  由
一、訊據被告乙○○矢口否認有何右揭事實欄(一)、(二)所示之竊盜犯行，對於右揭事實
    欄(一)部分所示之犯罪事實，辯稱：伊當時僅是站在車旁看，並未伸手竊取曾順明
    置於車上之手提袋內之物云云；對於右揭事實欄(二)部分所示之犯罪事實，則辯稱
    ：是一名不詳姓名之男子，拜託伊去收內褲，收完後該名男子即不知去向云云。
    經查：
（一）右開事實欄(一)部分所示之犯罪事實，已據被告於警訊中供承：「我有拿丙○○
      的手提袋，並打開看有無東西可偷拿，被發現後立即將手提袋放回車內。‧‧
      ‧。」等語綦詳，核與被害人丙○○指述情節相符，復有贓物認領保管單一紙
      在卷可稽，而被害人丙○○與被告既無怨隙，衡情被害人丙○○當無攀詞誣陷
      被告之理。況被告於第一次偵訊中先辯稱：「我只有把皮包翻面移開，看底下
      的衣服，因為我想買衣服。」云云，嗣於第二次偵訊及本院調查中翻稱：「我
      只有看，沒有拿。」云云，惟被害人丙○○置於駕駛座上之手提袋下方並無衣
      物一節，已據被害人丙○○於本院調查中證述明白，參以被告前後不一之供述
      ，益證被告所辯之不可採。是被告事後空言否認前供，無非飾卸之詞，實無足
      取。
（二）右開犯罪事實欄(二)部分所示之犯罪事實，業據證人丁○○於警訊中證稱：「‧
      ‧‧我發現有一名男子騎腳踏車來到我車庫前，然後下車走進我的車庫，我見
      他四處張望，我也沒見過這名男子，我便看見他伸手拿我妻子晾在曬衣架上的
      內褲，我便立即打電話報警，我也追了出去，不一會兒，警察就來了，於是我
      便問他說你剛才拿的內褲呢？他才由他褲子的口袋拿出來‧‧‧。」等語綦詳
      ，復有贓物認領保管單一紙附卷可稽，再證人丁○○與被告並不認識亦無恩怨
      ，應無挾怨報復誣陷被告之理。被告雖以前詞置辯，然證人丁○○於案發當天
      並未發現有被告所指之男子出現，此據證人丁○○於警訊中證述明白，而被告
      復無法供出該名男子之真實姓名、年籍、住居所以利本院查證，是被告空言執
      此抗辯，無非臨訟卸責之詞，不足採信。本件事證已甚明確，被告竊盜犯行，
      堪以認定。
二、核被告乙○○所為，係犯刑法第三百二十條第三項、第一項之竊盜未遂罪及同法
    第三百二十條第一項之竊盜既遂罪。被告先後二次竊盜犯行，時間緊接，方法相
    同，觸犯構成要件相同之罪，顯係基於概括犯意反覆為之，為連續犯，應依刑法
    第五十六條規定論以一竊盜既遂罪，並加重其刑。併案部分雖未據公訴意旨論及
    ，惟與起訴部分有連續犯之關係，已如前述，為起訴效力所及，本院自應就屬於
    裁判上一罪之該部分併予審理，附此敘明。查被告經本院依職權委請行政院衛生
    署嘉南療養院施予精神鑑定結果：「綜合林員（即被告乙○○）之過去生活史、
    疾病史、犯案經過、身體檢查、精神狀態檢查及心理衡鑑結果：雖然林員表示都
    是聽到聲音的指使才會去拿別人的東西，但對於幻覺的確認，林員說法反覆不定
    ，而且觀察上並無相佐之行為舉動，心理衡鑑中，亦未發現明顯活性精神症狀干
    擾之證據，因此鑑定結果排除林員之犯行出於幻覺或視幻覺之影響。但林員智識
    能隸屬於中度智能障礙範圍，且合併聽覺障礙問題，對外界的理解力和判斷力均
    不佳，現實適應能力差，整體認知能力明顯低於常人，此部分亦從其既往前科紀
    錄中粗糙的犯案手法而明顯呈現出。故就整體評估，林員之精神狀態已處於精神
    耗弱之程度。」，有行政院衛生署嘉南療養院九十一年九月十三日九一嘉南般字
    第○三五七七號函附司法精神鑑定報告書一份在卷可稽，是被告前揭犯行，應係
    在精神耗弱狀態下所為，堪可認定，爰依刑法第十九條第二項規定，減輕其刑。
    查被告前因竊盜案件，經台灣高等法院台南分院判處有期徒刑五月確定，於九十
    一年三月十五日執行完畢，有台灣台南地方法院檢察署刑案資料查註紀錄表及台
    灣高等法院被告全國前案紀錄表各一份在卷可參，其於五年之內再犯本件有期徒
    刑以上之罪，為累犯，應依刑法第四十七條規定遞加重其刑，本件被告犯罪有加
    重及減輕之情形，應依法先加後減之。爰審酌被告係精神病患者之智識程度，犯
    罪之動機、目的、手段，所生危害非鉅，及犯後飾詞否認犯行等一切情狀，量處
    如主文所示之刑，並諭知易科罰金之折算標準，以示懲儆。
三、末查，被告雖屬精神耗弱者（同前精神鑑定報告書參照），惟審酌輔佐人即被告
    之嬸嬸甲○○於本院審理時陳述：「是否可以不要讓被告去被人照護，不然他乖
    乖的，我們會捨不得，且一般照顧單位，並不一定會把他照顧好，且我也怕他受
    不了。」等語，足見被告由其嬸嬸即本件輔佐人照顧中，目前尚具妥善之家庭支
    持系統，可予監督被告再為類似之違法舉措，從而，本院認為被告並無諭知保安
    處分之必要，附予敘明。
據上論斷，應依刑事訴訟法第二百九十九條第一項前段，刑法第五十六條、第三百二
十條第一項、第四十七條、第十九條第二項、第四十一條第一項前段，罰金罰鍰提高
標準條例第一條前段、第二條，判決如主文。
中      華      民      國    九十一    年     十二     月     十二     日
                                臺灣臺南地方法院刑事第四庭
                                  審判長法  官  蘇  義  洲
                                        法  官  鍾  邦  久
                                        法  官  陳  燁  真
右正本證明與原本無異。
如不服本判決，應於判決送達後十日內向本院提出上訴狀( 應附繕本 )。
                                        書記官  黃  富  煜
中      華      民      國    九十一    年     十二     月     十三     日
附錄本案論罪科刑法條全文：
中華民國刑法第三百二十條
意圖為自己或第三人不法之所有，而竊取他人之動產者，為竊盜罪，處五年以下有期
徒刑、拘役或五百元以下罰金。
意圖為自己或第三人不法之利益，而竊佔他人之不動產者，依前項之規定處斷。
前二項之未遂犯罰之。
